【裁判字號】    99,審訴,1915
【裁判日期】    990714
【裁判案由】    毒品危害防制條例
【裁判全文】
臺灣高雄地方法院刑事判決            99年度審訴字第1915號
公  訴  人  臺灣高雄地方法院檢察署檢察官
被      告  甲○○○
上列被告因違反毒品危害防制條例案件，經檢察官提起公訴（99
年度毒偵字第2136號），本院以簡式審判程序審理，判決如下：
    主  文
甲○○○施用第一級毒品，累犯，處有期徒刑玖月；又施用第二
級毒品，累犯，處有期徒刑伍月。應執行有期徒刑壹年。
    事  實
一、甲○○○前因施用毒品案件，經本院裁定送觀察、勒戒後，
    認有繼續施用毒品傾向，再經同法院裁定令入戒治處所施以
    強制戒治，嗣先後經停止戒治、撤銷停止戒治，於民國90年
    2 月1 日執行完畢釋放，並由臺灣高雄地方法院檢察署檢察
    官以90年度戒毒偵字第357 號為不起訴處分確定。又於93年
    間，再犯施用毒品案件，經本院以93年度訴字第2980號判決
    分別判處有期徒刑9 月、5 月，應執行有期徒刑1 年1 月確
    定；復因施用毒品案件，經本院以94年度訴字第4125號判決
    分別判處有期徒刑10月、7 月，應執行有期徒刑1 年4 月，
    嗣經撤回上訴而確定（此罪嗣經裁定分別減刑並定應執行刑
    為有期徒刑8 月），上開各罪接續執行，於97年2 月15日縮
    短刑期假釋付保護管束，於96年7 月16日保護管束期滿，假
    釋未經撤銷視為執行完畢。
二、詎甲○○○仍不知戒絕毒癮，明知海洛因及甲基安非他命分
    別經公告列為毒品危害防制條例第2 條第2 項第1 款、第2
    款所定之第一級毒品、第二級毒品，不得非法持有、施用，
    竟分別基於施用第一級毒品海洛因及第二級毒品甲基安非他
    命之犯意：(一)於99年2 月1 日19時許，在臺南地區某友人住
    處，以將海洛因摻入香菸內點燃之方式，施用第一級毒品海
    洛因1 次；(二)另於上開時間施用海洛因後過幾分鐘，在前開
    住處，以將甲基安非他命置於玻璃球吸食器內用火燒烤產生
    煙霧吸食之方式，施用第二級毒品甲基安非他命1 次。嗣於
    99年2 月3 日20時50分許，在其位於高雄市○○區○○路2
    巷19號住處前，因另案通緝為警查獲，經其同意為警採集尿
    液送驗，檢驗結果分別呈甲基安非他命及嗎啡陽性反應，始
    悉上情。
三、案經高雄市政府警察局小港分局移送臺灣高雄地方法院檢察
    署檢察官偵查起訴。
    理  由
一、被告甲○○○所犯係死刑、無期徒刑、最輕本刑為3 年以上
    有期徒刑以外之罪，其於準備程序就前揭被訴事實為有罪之
    陳述，經受命法官告知簡式審判程序之旨，並聽取其與公訴
    人意見後，本院認無不得或不宜改依簡式審判程序進行之處
    ，爰依刑事訴訟法第273 條之1 第1 項、第284 條之1 ，裁
    定本件由受命法官獨任進行簡式審判程序，合先敘明。
二、上揭事實，業據被告於本院審理時坦承不諱，且其於上開時
    間為警查獲時所採取之尿液，經送請高雄市立凱旋醫院檢驗
    結果，確呈嗎啡即海洛因代謝物及甲基安非他命陽性反應，
    此有該院99年3 月11日濫用藥物尿液檢驗報告（檢體編號：
    VＺ00000000000 號）、列管毒品人口尿液檢體採集送驗紀錄
    表各1 紙附卷可稽。據此，足徵被告上開自白核與事實相符
    ，自可採為認定事實之證據，其施用第一級毒品海洛因及第
    二級毒品甲基安非他命之犯罪事實，均堪認定。
三、按毒品危害防制條例於92年7 月9 日修正公佈，自93年1 月
    9 日施行，其中第20條、第23條將施用毒品之刑事處遇程式
    ，區分為「初犯」及「5 年內再犯」、「5 年後再犯」，依
    其立法理由之說明：「初犯」，經觀察、勒戒或強制戒治後
    ，應為不起訴處分或不付審理之裁定；經觀察、勒戒或強制
    戒治執行完畢釋放後，「5 年內再犯」者，因其再犯率甚高
    ，原實施之觀察、勒戒及強制戒治既已無法收其實效，爰依
    法追訴或裁定交付審理。至於經觀察、勒戒或強制戒治執行
    完畢釋放後，「5 年後再犯」者，前所實施之觀察、勒戒或
    強制戒治已足以遮斷其施用毒品之毒癮，為期自新及協助其
    斷除毒癮，仍適用「初犯」規定，先經觀察、勒戒或強制戒
    治之程式。從而依修正後之規定，僅限於「初犯」及「5 年
    後再犯」二種情形，始應先經觀察、勒戒或強制戒治程式。
    倘被告於5 年內已再犯，經依法追訴處罰，縱其第3 次（或
    第3 次以上）再度施用毒品之時間，在初犯經觀察、勒戒或
    強制戒治執行完畢釋放5 年以後，已不合於「5 年後再犯」
    之規定，且因已於「5 年內再犯」，顯見其再犯率甚高，原
    實施觀察、勒戒或強制戒治，已無法收其實效，即應依該條
    例第10條處罰（最高法院95年第7 次刑事庭會議決定意旨、
    95年度臺非字第65號刑事判決意旨參照）。查本件被告因施
    用毒品案件，有事實欄所載經觀察勒戒、強制戒治及法院判
    刑執畢等情形，此有臺灣高等法院被告前案紀錄表1 份在卷
    可按，其於強制戒治執行完畢釋放後5 年內已再犯施用毒品
    之情事，揆諸上揭說明，雖本次施用毒品之犯行距初犯經強
    制戒治執行完畢釋放日已逾5 年，仍應依法論罪科刑。
四、核被告於事實欄二(一)所為，係犯毒品危害防制條例第10條第
    1 項之施用第一級毒品罪，於事實欄二(二)所為，則係犯同條
    例第10條第2 項之施用第二級毒品罪。其持有第一級、第二
    級毒品之低度行為，分別為其施用之高度行為所吸收，均不
    另論罪。其所犯上開2 罪間，犯意各別，行為互殊，應予分
    論併罰，檢察官認被告上開犯行該當想像競合犯，容有誤會
    。又被告前有如事實欄所示犯罪科刑及執行情形，有上開前
    案紀錄表可按，其於受徒刑之執行完畢後，5 年以內故意再
    犯本件有期徒刑以上之2 罪，均為累犯，應依刑法第47條第
    1 項規定，分別加重其刑。本院審酌被告前因施用毒品案件
    ，經施以觀察勒戒、強制戒治及多次經法院判刑且執畢，仍
    未能徹底戒絕毒品，再犯本件施用毒品犯行，足見其戒絕毒
    癮之意志不堅，未能體悟施用毒品對自身、家庭造成之傷害
    及對社會治安可能造成潛在之危險，本不宜寬貸；惟念其犯
    後坦承犯行，及施用毒品乃戕害自身健康，尚未直接危害他
    人，反社會性不高等一切情狀，分別量處如主文所示之刑，
    並定其應執行刑，以資懲儆。
據上論斷，應依刑事訴訟法第273 條之1 第1 項、第299 條第1
項前段，毒品危害防制條例第10條第1 項、第2 項，刑法第11條
前段、第47條第1 項、第51條第5 款，判決如主文。
本案經檢察官黃齡慧到庭執行職務。
中    華    民    國    99    年    7     月    14    日
                  刑事第十庭  法  官  楊佩蓉
以上正本證明與原本無異。
如不服本判決應於收受送達後10日內向本院提出上訴書狀，並應
敘述具體理由；如未敘述上訴理由者，應於上訴期間屆滿後20日
內向本院補提理由書（均須按他造當事人之人數附繕本）「切勿
逕送上級法院」。
中    華    民    國    99    年    7     月    14    日
                              書記官  陳蓉柔
附錄本案判決論罪科刑法條：
毒品危害防制條例第10條
施用第一級毒品者，處6 月以上5 年以下有期徒刑。
施用第二級毒品者，處3 年以下有期徒刑。

司法院資訊處製作；財團法人民間司法改革基金會備份。
